臺灣桃園地方法院刑事判決　　　　　　　95年度易字第1601號
公　訴　人　臺灣桃園地方法院檢察署檢察官
被　　　告　甲○○
選任辯護人　黃文明律師
上列被告因詐欺案件，經檢察官提起公訴（95年度偵字第17182
號），本院判決如下：
    主  文
甲○○共同意圖為自己不法之所有，以詐術使人將本人之物交付
，處有期徒刑拾月，減為有期徒刑伍月；又共同意圖為自己不法
之所有，以詐術使人將本人之物交付，處有期徒刑壹年貳月，減
為有期徒刑柒月；應執行有期徒刑壹年。
「復華銀行中壢分行」帳號「0000000000000 號」戶名「甲○○
」及「中華郵政興國郵局」帳號「00000000000000號」戶名「甲○○」存款帳戶之存摺各壹本、金融卡各壹張及印鑑章各壹顆均
沒收。
    事  實
一、緣丙○○（業經本院另案判決有罪）與自稱「黃煥喜」之不
    詳姓名年籍成年人所組成之詐欺集團為遂行其等詐欺取財之
    犯行，乃由丙○○於民國95年8 月1 日左右出面向甲○○商
    借金融機構帳戶，並告知甲○○將以每次新臺幣（下同）一
    萬元之代價委請甲○○臨櫃提領匯入帳戶內之款項，而甲○○雖預見丙○○向其借用金融機構帳戶，係供丙○○所屬之
    詐欺集團以詐術誘使不特定之人匯款至指定帳戶內，藉此詐
    取不法財物所用，亦預見丙○○命其自所提供帳戶中提領之
    款項係詐欺集團對不特定人施用詐術後所取得之不法財物，
    幾經猶豫後仍因貪圖私利，而基於縱若其提供帳戶及依指示
    提領帳戶中款項之行為係觸犯詐欺取財罪亦不違反其本意之
    犯罪意思，並與丙○○及「黃煥喜」共同基於意圖為自己不
    法所有之詐欺取財犯意聯絡，由甲○○提供其所開立之復華
    商業銀行中壢分行 (下稱：復華銀行）帳戶（戶名：甲○○
    ，帳號0000000000000 號）及中華郵政股份有限公司興國郵
    局 (下稱：興國郵局）帳戶（戶名：甲○○，帳號：000000
    00000000號）供該詐欺集團使用，該詐欺集團成員旋先後於
    95年8 月7 日及同年月9 日，偽以檢察官名義分別撥打電話
    向乙○○及丁○○○佯稱其等銀行帳戶遭詐騙集團利用做為
    洗錢工具，須將帳戶內財產凍結三分之一加以監管，致乙○○、丁○○○陷於錯誤，而各依指示於附表一所示之時間將
    附表一所示金額匯入附表一所示之甲○○上開帳戶內。俟款
    項匯入後，「黃煥喜」即撥打電話命丙○○帶同甲○○以金
    融卡查詢上開帳戶內確有款項匯入後，旋由甲○○於附表二
    所示時間至附表二所示之提領地點以臨櫃提款之方式提領如
    附表二所示之現金，款項領出後再由甲○○將之交予丙○○
    ，而丙○○於收受甲○○所領取之現金時並依約給付提款之
    代價，合計共給付二萬元予甲○○。嗣於95年8 月10日上午
    10時許，甲○○依丙○○之指示至桃園縣中壢市○○○路7
    號之復華銀行臨櫃辦理提領現款時，因該行職員察覺甲○○
    之復華銀行帳戶已被列為警示帳戶，乃報警處理而當場查獲
    ，並扣得甲○○所有之復華銀行帳戶存摺1 本及該帳戶之印
    鑑章1 顆。
二、案經桃園縣政府警察局中壢分局報請臺灣桃園地方法院檢察
    署檢察官偵查起訴。
    理  由
一、按被告以外之人於審判外之陳述，雖不符前四條之規定，而
    經當事人於審判程序同意作為證據，法院審酌該言詞陳述或
    書面陳述作成時之情況，認為適當者，亦得為證據，刑事訴
    訟法第159 條之5 第1 項定有明文。查被告甲○○及其辯護
    人於本院審理時當庭同意將被害人乙○○及丁○○○於警詢
    時之言詞陳述作為證據，有審判筆錄1 份在卷可考，且本院
    審酌該等陳述做成時並無證明力明顯過低或證據係違法取得
    等情況，認上開警詢筆錄有證據能力，合先敘明。
二、訊據被告甲○○固坦承有將復華銀行及興國郵局之帳戶借給
    丙○○使用，並依丙○○指示自帳戶內提領現金，惟矢口否
    認有詐欺犯行，辯稱：其不知丙○○借用帳戶是要用來詐欺
    ，丙○○只說有朋友要匯錢給他，且只匯1 次，其並未問丙○○是要匯什麼錢及要匯多少錢云云。
三、經查，上開事實業據證人乙○○、丁○○○於警詢時，及證
    人丙○○於本院審理時具結證述綦詳，並有復華銀行中壢分
    行95年8 月23日復壢字第0950000095號函暨所附甲○○之開
    戶資料及交易明細、中華郵政股份有限公司95年9 月19日儲
    字第0950722721號函暨所附甲○○之開戶基本資料及交易明
    細、乙○○之匯款單據影本2 張、丁○○○匯款之新臺幣國
    內跨行電匯申請書影本1 張、被告甲○○前往復華銀行提款
    之監視器翻拍照片2 張附卷可考。
四、被告雖以前詞置辯，然查：
  (一)金融機構之個人存款帳戶不僅為理財之重要工具，更為個人
    財產、信用之表徵，是存款帳戶在一般社會觀念中實具有相
    當之私密性，且存款帳戶一般人極易申請取得，除非有不法
    之用途，否則實無向他人借用帳戶之必要。又電視媒體對於
    使用人頭帳戶行詐騙之事，已廣為宣傳，一般具有辨識事理
    能力之人均知悉帳戶不可任意出借，此由證人丙○○於本院
    審理時證稱：我有找過其他朋友借帳戶，但他們沒有說明原
    因就說不要借給我，我找過3 、4 個朋友都被拒絕等語（見
    本院卷第128 至129 頁），適可得其明證。而被告不僅為有
    辨識事理能力之成年人，更自承其於95年8 月事發時已擔任
    房屋仲介之開發工作二年多（見本院卷第143 頁），堪認其
    已有相當之社會經驗，是其對於將帳戶借予他人收受匯款恐
    淪為詐欺集團之行騙工具應已有所預見，況參酌證人丙○○
    於本院審理時證稱：我找甲○○借帳戶時，他不是一次就答
    應，剛開始他說不要借，我找他至少2 、3 次，他才答應借
    的，我是叫被告借我帳戶並幫我領錢，我也跟被告說不用問
    太多等語（見本院卷第131 至132 頁），益徵被告確已預見
    丙○○借用帳戶係有不法之用途，否則其豈有可能先經猶豫
    後，在丙○○再三勸誘並點明無須過問太多內情之情形下仍
    同意出借。此外，丙○○若係欲合法使用帳戶收受匯款，其
    理應自行至金融機構開戶使用即可，焉有額外花費每次一萬
    元之提領代價向被告借用帳戶並大費周章請被告出面領款之
    必要，又丙○○縱曾以信用不好不方便開戶為由搪塞，然開
    立帳戶使用並非向金融機構借款，一般金融機構之態度均歡
    迎社會大眾前往開戶往來，申請開戶者是否負有債務並非金
    融機構審核是否給予開戶之條件，是被告所稱丙○○不自行
    開戶之理由，顯與一般常情事理明顯相悖，丙○○之行徑更
    殊值懷疑。再者，丙○○若果欲單純收取朋友之匯款，其向
    被告借用一個帳戶使用即為已足，然由證人丙○○於本院審
    理時證稱：被告同意出借帳戶時，是說他有2 個帳戶等語（
    見本院卷第133 頁），及被告自承：丙○○問我有幾個帳戶
    ，我就跟他說我有2 本等語（見本院卷第141 頁）觀之，丙○○原本即有借用多個帳戶之意，而被告亦同意同時出借2
    個帳戶予丙○○，由此足認被告出借帳戶之目的明顯可議。
    況被告既供稱：95年8 月丙○○跟我借帳戶時，丙○○已經
    1 、2 個月並沒有工作，他之前是做傳播公司的馬伕等語（
    見偵卷第45頁、本院卷第72頁），堪認被告對於丙○○並無
    正當工作且於出面借用帳戶時已無正常收入等情已知之甚詳
    ，然丙○○在其經濟能力欠佳之情況下，竟仍願以每次提款
    成功即給付高達一萬元代價之方式向被告借用帳戶，被告豈
    有對丙○○提供高額代價以借用帳戶之行徑全然不起疑心之
    可能。
  (二)另查，匯入被告帳戶內之金額分別為2 筆二百萬元及1 筆二
    百五十萬元，以丙○○無正當工作之生活狀況觀之，實難想
    像其有何收受高額款項之正當來源，是被告對此可疑之匯款
    豈有全然不疑之理。且參酌證人丙○○於本院審理時證稱：
    錢匯進來後，「黃煥喜」有打電話給我，要我去看帳戶裡面
    有沒有錢，然後我就帶著被告去插卡看錢有沒有進來，有的
    話就去領出來，所以被告要去領錢時就已知道要領二百萬元
    及二百五十萬元之大筆金額，但被告並未問我如此大筆的金
    額從哪裡來等語（見本院卷第133 至135 頁），顯見被告於
    出面提領前即已知悉金額十分龐大，然被告對此可疑款項不
    僅未報警處理，反刻意不予聞問而接二連三悉數提領，稽此
    更足認其對於匯入其帳戶之款項係不法所得乙情，早有所預
    見。
  (三)再查，被告對其出借帳戶予丙○○所屬之詐欺集團使用，並
    在知悉款項匯入其帳戶而屬其可管領之情況下，出面以臨櫃
    提款之方式將款項全數領出等情，均已如前述，足認被告已
    參與詐欺取財罪之犯罪構成要件行為無訛，其自應論以詐欺
    取財之共同正犯。
  (四)綜上所述，被告所辯顯屬卸責之飾詞，不足採信，本件事證
    已經明確，被告之犯行堪予認定，應依法論科。
五、核被告甲○○出借帳戶並出面提領款項所為，係犯刑法第33
    9 條第1 項之詐欺取財罪。其就上開詐欺取財之犯行，與丙○○、「黃煥喜」間均有犯意聯絡及行為分擔，為共同正犯
    。上開詐欺集團成員雖誘使乙○○於95年8 月8 日及同年月
    9 日，分別將款項匯入被告之帳戶，然該二次犯行係利用同
    一機會以相同藉口詐騙乙○○匯款，且犯罪時間密接，又係
    侵害同一被害人之財產法益，應認係基於單一詐欺取財犯意
    之接續行為，此部分僅論以一個詐欺取財罪。被告與上開詐
    欺集團成員先後共同詐欺被害人乙○○、丁○○○，該二次
    詐欺取財之犯罪時間不同，客觀上彼此可分，且侵害不同被
    害人之財產法益，而被告又已預見其提領現款之行為係觸犯
    詐欺取財罪，且知悉詐欺集團之詐騙對象係不特定之多數人
    ，更在臨櫃提領現款列印存摺時知悉遭詐騙之匯款人分別為
    乙○○及丁○○○，堪認其上開詐欺行為係屬分別起意，應
    予分論併罰。爰審酌被告之前並無犯罪前科（見卷附臺灣高
    等法院被告前案紀錄表），素行尚佳，其個人之犯罪所得為
    二萬元，亦非甚多，然其正值少壯之年，竟不思正當營生，
    反貪圖不法利益而甘淪為詐欺集團之共犯，為該集團自其出
    借之帳戶內提領詐欺所得，並已領走被害人乙○○、丁○○○之匯款高達四百萬元，如加計因警方即時凍結帳戶，而未
    及領取之被害人乙○○之二百五十萬元匯款，該集團之不法
    所得更高達六百五十萬元，犯罪情節重大，實有予以嚴懲之
    必要，及被告於犯後竟無悔改之心而未能坦承犯行之犯後態
    度等一切情狀，分別量處如主文所示之刑。又中華民國九十
    六年罪犯減刑條例已於96年7 月16日實施，因被告犯罪時間
    係在96年4 月24日之前，爰併依該條例第2 條第1 項第3 款
    之規定各減其宣告刑二分之一，並定其應執行刑。
六、扣案之復華銀行存摺1 本、印鑑章1 顆均為被告甲○○所有
    ，且係供該其與詐欺集團共同詐騙乙○○、丁○○○所用之
    物，應依刑法第38條第1 項第2 款規定宣告沒收。另被告與
    詐欺集團共同用以詐騙乙○○將部分款項匯入之興國郵局帳
    戶存摺1 本、金融卡1 張、印鑑章1 顆及上開復華銀行帳戶
    之金融卡1 張，亦均為被告甲○○所有而供犯罪所用之物，
    雖未扣案，然依現有證據並無法證明已滅失，仍應依刑法第
    38條第1 項第2 款宣告沒收。
據上論斷，應依刑事訴訟法第299 條第1 項前段，刑法第28條、
第339 條第1 項、第51條第5 款、第38條第1 項第2 款，刑法施
行法第1 條之1 第1 項、第2 項前段，中華民國九十六年罪犯減
刑條例第2 條第1 項第3 款、第7 條，判決如主文。
本案經檢察官許曉微到庭執行職務。
中　　華　　民　　國　　96　　年　　10　　月　　15　　日
                刑事第十一庭  審判長法  官  蔡榮澤
                                    法  官  紀凱峰
                                    法  官  魏于傑
上正本證明與原本無異。
如不服本判決，得於收受判決正本後10日內，向本院提出上訴狀
。
                                    書記官  林怡君
中　　華　　民　　國　　96　　年　　10　　月　　19　　日
本案論罪科刑主要法條：
中華民國刑法第339條第1項
（普通詐欺罪）
意圖為自己或第三人不法之所有，以詐術使人將本人或第三人之
物交付者，處5 年以下有期徒刑、拘役或科或併科1 千元以下罰
金。
附表一：
┌──┬────┬───────┬────────┬────────┐
│編號│被害人  │轉帳時間      │轉帳金額        │  轉 入 帳 號   │
├──┼────┼───────┼────────┼────────┤
│1   │乙○○  │95年8 月8 日  │二百萬元        │興國郵局帳號0281│
│    │        │              │                │0000000000號帳戶│
│    │        │              │                │內              │
├──┼────┼───────┼────────┼────────┤
│2   │丁○○○│95年8 月9 日  │二百萬元        │復華銀行帳號0389│
│    │        │              │                │000000000 號帳戶│
│    │        │              │                │內              │
├──┼────┼───────┼────────┼────────┤
│3   │乙○○  │95年8 月9 日  │二百五十萬元    │同上            │
└──┴────┴───────┴────────┴────────┘
附表二：
┌──┬────────┬────────┬────────┐
│編號│提款時間        │提款金額        │提領地點        │
├──┼────────┼────────┼────────┤
│1   │95年8月8日      │二百萬元        │桃園縣中壢市元化│
│    │                │                │路2段126號1 樓興│
│    │                │                │國郵局          │
├──┼────────┼────────┼────────┤
│2   │95年8月9日      │二百萬元        │桃園縣中壢市中央│
│    │                │                │東路7 號之復華銀│
│    │                │                │行              │
├──┼────────┼────────┼────────┤
│3   │95年8 月10日    │二百五十萬元    │同上            │
└──┴────────┴────────┴────────┘
